# 非营利单位如何核算

提问人：fengyioo 时间：2018-04-27 16:19:49
请教陈版： A公司拟成立一家研究院，属于非企业法人单位且为非营利单位，研究院是致力于产业升级打造产业研究的公益平台，研究院的登记管理机关是深圳市民政局。公司作为唯一发起人，投资 500 万。 A公司对研究院的权利：了解经营状况、推荐理事和董事、查阅会计记录和财务报告。 研究院的章程主要规定：经费必须用于章程规定的业务范围和事业的发展，盈余不得分红。
请问： （ 1 ）A公司针对此项投资，应计入哪个会计科目核算，如何初始计量和后续计量，是否应进行合并报表？ （ 2 ）由于研究院无盈利能力，若研究院一直处于亏损状态，A公司是否应对该项投资计提减值准备？若需要，应如何计提？ （ 3 ）若A公司投资 500万，为其中一个发起人，出资比例仅为15%，请问应如何处理？ 若A公司投资 500 万，为其中一个发起人，出资比例仅为40%，请问应如何处理？

回答人：chenyiwei
对此问题，可参照《瑞华研究 2010 ～ 2016 汇编》之“问题3-2-89（公司出资举办的非营利性单位是否纳入合并报表范围）”所述原则处理。其要点是：在修订后的合并报表准则下，对于被投资方是非营利组织的情形，需要根据具体情况，以投资方的投资目的为出发点，综合分析投资方是否获得除股利以外的其他可变回报，被投资方不能进行利润或结余的分配并不必然代表投资方不能获取可变回报。 我们认为：就本案例中拟设立的研究院，应主要从以下方面分析对其有无控制、共同控制或重大影响：（ 1 ）该研究院的研究方向与本企业主营业务的相关程度；（ 2 ）本企业能否主导该研究院的研发课题确定，使之最大程度地与本企业的发展战略实现协同；
（ 3 ）本企业是否为该研究院的研发成果的唯一（或最主要的）使用者，通过将其运用于本企业主营业务活动而从中受益，享有可变回报；（ 4 ）本企业是否为该研究院的唯一（或最主要的）资金提供者。

提问人：fengyioo 时间：2018-04-28 11:05:28
谢谢陈版。 若公司与其他方共同成立此研究院，研究方向与公司和其他方均相关，公司持股25%，公司是重大影响，那在此重大影响的情况下，投资金额的初始计量和后续计量如何处理？

回答人：chenyiwei
确定有重大影响的情况下，应采用权益法核算。虽然不能直接分利和取得剩余净资产，但应不影响权益法的使用。

提问人：fengyioo 时间：2018-04-29 11:03:47
谢谢陈版。 这种重大影响的情况下，A公司的投资金额也是计入长期股权投资核算吗？若没有重大影响也不具有控制，应计入哪个会计科目核算更为合理？

回答人：chenyiwei
1 、可以计入长期股权投资； 2 、若没有重大影响也不具有控制，则要考虑该投资有无合理商业目的，以及投资款如何收回，根据情况确定是否符合资产的定义和确认条件。